臺灣彰化地方法院民事判決　九十二年度重訴字第二五七號
　　原　　　告　甲○○
　　訴訟代理人　朱浩萍　　　律師
　　被　　　告　乙○○
　　訴訟代理人　劉淑華　　　律師
右當事人間請求損害賠償事件，經原告於刑事訴訟程序提起附帶民事訴訟，由本院刑
事庭移送前來，本院於中華民國九十二年十二月二十五日言詞辯論終結，判決如左：
    主      文
原告之訴及假執行之聲請均駁回。
訴訟費用由原告負擔。
    事      實
甲、原告方面：
一、聲明：
  (一)被告應給付原告新台幣（下同）一千二百三十六萬八千三百一十八元及自民國八
    十五年七月二十二日起至清償日止，按週年利率百分之九點四五計算之利息暨逾
    期在六個月內部分，按上開利率百分之十，逾期超過六個月部分，按上開利率百
    分之二十計付之違約金。
  (二)願供擔保請准宣告假執行。
  (三)訴訟費用由被告負擔。
二、陳述：
  (一)被告與訴外人洪秀香分別為凱郁企業有限公司（下稱凱郁公司）及芳苑企業有限
    公司（下稱芳苑公司）之負責人，而訴外人洪棟隆為上開二家公司之總經理及股
    東，該三人為姊弟關係。因上開公司經營不善，欲向彰化商業銀行股份有限公司
    （下稱彰化銀行）貸款，需覓得擔保人，被告乃於八十一年五月間與彰化銀行中
    崙分行洽商後，事先徵得原告之同意，以原告所有坐落彰化縣芳苑鄉○○段一七
    二之二六地號（重劃後改為芳興段七一號）之土地供擔保，為凱郁公司向彰化銀
    行中崙分行借款設定最高限額一千二百萬元之抵押權。八十一年六月十一日由訴
    外人洪棟隆邀同原告前往彰化銀行中崙分行委託對保之彰化銀行溪湖分行辦理對
    保手續，經原告在授信約定書對保欄上簽名蓋章，完成對保手續後，訴外人洪棟
    隆竟欺原告年邁智識程度不高，藉詞居住台北，距離彰化頗遠，若有文件遺漏或
    筆誤，更改往返費時，而提出二份內容空白之保證書，要求原告在對保欄上簽名
    蓋章，並要求原告將印章交伊保管，以備不實之需，原告信其言而照辦。詎訴外
    人洪棟隆取得該二份空白保證書及原告印章後，即與被告基於共同侵權行為之意
    思聯絡，於同年六月間由被告授意公司之會計，即不知情之訴外人洪至穎，在該
    二份已由原告在對保欄內簽名蓋章之空白保證書上分別填寫凱郁公司及芳苑公司
    各向彰化銀行中崙分行貸款五千萬元限額債務，並在連帶保證人欄下偽造原告署
    名及加蓋原告印章後，持向彰化銀行中崙分行分別貸款致生損害於原告。因被告
    之偽造文書引起彰化銀行中崙分行向原告請求一千二百三十六萬八千三百一十八
    元，則被告偽造文書對原告造成之損害，依法應負賠償責任。
  (二)本件被告與訴外人洪棟隆所涉共同偽造文書之刑事責任部，洪棟隆部分雖據最高
    法院九十一年台上字第一七○四號刑事判決，將原判決撤銷發回台灣高等法院台
    中分院，但已經台灣高等法院台中分院九十一年上更(一)字第一一○號更為判決處
    有期徒刑貳年，足證被告否認偽造文書犯行不足採。
  (三)對被告抗辯：芳苑公司於八十九年三月三十日清償全部借款，凱郁公司計至九十
    二年九月三十日止欠款餘額僅剩下五百六十八萬七千六百六十二元整，目前仍陸
    續分期清償中。目前清償後，餘額為五百六十八萬七千六百六十二元，已在原告
    自認同意擔保之範圍內，況原告亦未曾向彰化銀行中崙分行為清償保證債務，原
    告並無損害可言等語，有彰化銀行函復台灣高等法院台中分院函件及被告提出之
    證明書及還款明細催收款項帳卡為證，原告自認真屬，並不爭執。
  (四)關於被告抗辯已時效消滅乙節，原告係閱得台灣高等法院台中分院檢察署八十九
    年一月二十六日中分檢樸字第○○一七四八號函，略謂「本署檢察官自動舉發乙
    ○○涉有與被告洪棟隆共同偽造文書罪嫌一案‧‧‧」，始知被告共同侵權行為
    ，即於九十年九月十三日提起本件訴訟，自無民法第一百九十七條之消滅時效，
    遑論同法第一百二十五條之十五年時效，被告容有誤會。
三、證據：提出起訴書影本一件、裁定書影本一紙、判決書影本二件、函影本二紙為
    證。
乙、被告方面：
一、聲明：
  (一)請求駁回原告之訴及其假執行之聲請。
  (二)訴訟費用由原告負擔。
二、陳述：
  (一)原告於八十一年間與被告達成合意，為被告經營之凱郁公司、芳苑公司擔任與彰
    化銀行中崙分行之借款保證人，原告並提供坐落彰化縣芳苑鄉○○段一七二之二
    六地號土地，供凱郁公司辦理本金最高限額一千二百萬元抵押權設定。抵押權設
    定契約於八十一年五月三十日完成之後，被告為請求原告辦理凱郁公司、芳苑公
    司之保證人對保手續，前後陸續支付近一百萬元供原告花用，原告亦承認收受匯
    款八十萬元。
  (二)被告於八十一年六月十一日委託胞兄即訴外人洪棟隆接送原告前往彰化銀行溪湖
    分行辦理對保手續。系爭二紙面額均為五千萬元之保證書即原告在彰化銀行溪湖
    分行親自對保完成，並非被告所偽造。　鈞院刑事庭依法傳訊證人許傳吉、戴水
    金、白吉森、洪至穎均證明系爭二張保證書之借款戶公司名稱、住址及金額五千
    萬元之記載，均是事先由訴外人洪至穎填寫完成之後送交彰化銀行中崙分行，再
    由彰化銀行中崙分行委託彰化銀行溪湖分行使原告親自簽名對保。關於五千萬元
    之保證額度在八十一年五月十六日訴外人洪文等人簽定保證書時即已決定保證額
    度五千萬元。原告屢稱其身價不到五千萬元，不可能簽訂金額五千萬元保證書云
    云，均係蒙蔽刑事庭之說詞。事實上銀行方面不管保證書之金額寫多少，都要評
    估借款人之還款能力及債信才給予實際借款，但無論如何保證書金額一定大於實
    際借款金額，原告所辯均不足採。惟刑事庭只採信原告片面之詞，就有利於被告
    之證據均未審酌，不顧最高法院發回意旨，而為判決，被告自難甘服，已依法聲
    請上訴請求撤銷原判決。
  (三)本件原告同意擔任借款人凱郁公司、芳苑公司之連帶保證人，並無侵權行為。再
    且芳苑公司於八十九年三月三十日清償全部借款，凱郁公司計至九十二年九月三
    十日止欠款餘額僅剩下五百六十八萬七千六百六十二元整，目前仍陸續分期清償
    中。易言之，彰化銀行並未向原告求償。原告對訴外人洪棟隆所提出之民事判決
    並未確定，亦無強制執行。且原告所負之保證人責任應以普通民事訴訟，向被告
    經營之凱郁公司、芳苑公司求償，並非向被告以附帶民事訴訟方式起訴。
  (四)原告至今未曾向債權人彰化銀行代償任何保證債務，至今所有借款債務仍由被告
    經營之凱郁公司、芳苑公司負責清償。原告所保證之芳苑公司借款債務業已全部
    清償，其損害何有？原告所保證之凱郁公司之借款餘額僅剩下五百六十八萬七千
    六百六十二元整，其額度甚至低於抵押權設定金額，原告更未曾代償分毫，其損
    害從何發生？
  (五)被告經營之凱郁公司、芳苑公司於八十一年間原告擔任保證人之初，經營良好，
  獲利甚佳，有還款能力，原告及其他保證人因此同意作保。後來於八十四年起因
    凱郁公司、芳苑公司受交易對象高峰百貨、大批發百貨公司之火災及虧損之牽連
    ，無法按期償還本息，原告在銀行拒絕減縮凱郁公司、芳苑公司保證金額為六百
    萬元之後，原告才於八十六年先對訴外人洪棟隆提出偽造文書之告訴，企圖否認
    保證書之效力，其目的只在脫免保證責任。被告經營之凱郁公司、芳苑公司後來
    轉虧為盈，逐漸清償借款，設法使原告及其他保證人之損害減至最低，至今原告
    及其他保證人並無代償任何借款本金或利息。原告並未因此受有損害。
  (六)原告前於八十六年九月十日對洪棟隆提出偽造文書之告訴後，曾提出附帶民事起
    訴，後來具狀撤回，又二度再對訴外人洪棟隆提出損害賠償之訴，今三度重提訴
    訟，實令人不解，為免原告一再興訟，浪費訴訟資源，爰依民法第一百九十七條
    及第一百二十五條規定主張時效抗辯。
三、證據：提出判決影本一件、上訴聲請狀影本一件、證明書影本一紙、彰化銀行放
    款收入傳票影本一紙、彰化商業銀行中崙分行催收款項帳影本一件為證。
丙、本院依職權調閱本院九十年度訴字第六七○號刑事卷宗。
    理      由
一、本件經本院於九十二年十二月二十五日集中審理整理爭點時，原告就被告抗辯：
    前開凱　郁公司及芳苑公司以原告為連帶保證人名義向彰化銀行中崙分行借款之
    全部債務，芳苑公司已於八十九年三月三十日清償全部借款，而凱郁公司清償至
    九十二年九月三十日止，欠款餘額僅剩下五百六十八萬七千六百六十二元，該數
    額係在原告同意擔保之範圍內，原告並無損害等情，已自認屬實在卷。
二、按權利義務關係之存否，如當事人有所爭執，依舉證責任分配法則，主張存在者
    ，應就該權利義務關係成立之要件事實，負舉證責任，若應負舉證責任者不能舉
    證，以證實自己主張之事實為真正，即令對造就其抗辯事實不能舉證，或其所舉
    證據尚有疵累，亦無從遽認其主張屬實（最高法院十七年上字第九一七號判例意
    旨參照）。又按損害賠償，以填補損害，使被害人獲得完全賠償為目的，故損害
    賠償之債，以有損害發生為其成立要件，如無損害即無賠償請求權可言（最高法
    院四十八年台上字第四八一號判例意旨參照）。是本件原告雖主張被告有侵權行
    為之事實，姑不論其主張此部分事實之真偽，其既已自認目前並無因被告之侵權
    行為而受有損害發生，核之上開說明，其主張之侵權行為損害賠償請求權之成立
    要件即有欠缺。從而，原告請求判命被告賠償損害，於法自有未合，應予駁回。
    其假執行之聲請亦因敗訴而失所依附，應併駁回之。
三、本件為判決基礎之事證已臻明確，兩造其餘攻防方法，核與判決結果不生影響，
    自無逐一論列之必要，附此敘明。
據上論結，本件原告之訴為無理由，依民事訴訟法第七十八條，判決如主文。
中　　　華　　　民　　　國　　九十三　　年　　　一　　　月　　　八　　　日
                                臺灣彰化地方法院民事第一庭
~B法　官　蔡紹良
右為正本係照原本作成。
如對本判決上訴，應於判決送達後二十日內向本院提出上訴狀。
~B書記官　田慧賢
中　　　華　　　民　　　國　　九十三　　年　　　一　　　月　　　八　　　日
